臺灣高等法院臺中分院民事判決　　　　94年度上更(二)字第33號
上　訴　人　甲○○
被　上訴人　陽信商業銀行股份有限公司
法定代理人　陳勝宏
訴訟代理人　陳忠雨律師
上列當事人間調整租金事件，上訴人對於中華民國88年12月23日
臺灣彰化地方法院88年度再字第3號第一審判決提起上訴，經最
高法院第二次發回更審，本院判決如下：
    主  文
上訴駁回。
第二審及發回前第三審訴訟費用由上訴人負擔。
壹、程序方面：
　　原被上訴人保證責任彰化縣員林信用合作社自民國90年9月
  　月14日起由陽信商業銀行股份有限公司概括承受營業及資產
    負債，為此由陽信商業銀行股份有限公司檢具財政部函一件
    聲明承受本件訴訟，又其法定代理人己變更，一併聲明承受
    訴訟，均核無不合。
貳、實體方面：
一、上訴人於原審起訴主張：被上訴人前以上訴人承租其所有坐
    落彰化縣員林鎮○○段468地號等四筆土地建築房屋，屬不
    定期限繼續租賃契約，而向台灣彰化地方法院（下稱彰化地
    院）提起調整租金等訴訟。由彰化地院以86年度訴更字第1
    號受理。惟上訴人於該訴訟中並未接獲法院任何文書或開庭
    通知，致未於言詞辯論期日到庭參與辯論。迨被上訴人向上
    訴人催討租金時，始知悉本件業經法院判決並已確定在案。
    上訴人係於88年3月20日經聲請始接到判決書，乃聲請於同
    年4月22日閱覽全部案卷，被上訴人係以上訴人行方不明為
    由，聲請法院准予公示送達，致上訴人全然不知開庭期日，
    判決後又錯失上訴時間，遭判決確定，惟被上訴人於87年4
    月20日寄予上訴人之掛號信函，其住址載明為：「台中縣潭
    子鄉○○路○段364號」，足見被上訴人於訴訟進行中明知上
    訴人之居所地係在上述地址，竟故意將其住址寫在「台中縣
    太平市○○○街42號」，再向法院指上訴人所在不明，而聲
    請公示送達，是本件顯有民事訴訟法第496條第1項第6款之
    情形，且上訴人係於88年5月1日始尋獲上述信函而知悉再審
    之理由，則上訴人自得聲請再審。再系爭租賃契約之租金，
    係按申報地價之百分之五計算年租金，且被上訴人亦可依其
    申報地價按固定比例而機動調整租金，被上訴人即無須訴請
    法院為增加租金之形成判決之必要，詎原確定判決竟予允許
    ，其判決有適用法規錯誤之違法，且上訴人之被繼承人呂英
    明之法定繼承人除上訴人等外，尚有呂曾文鳳、呂秉昌、呂
    君德、呂惠如、陳呂千惠、呂惠美、呂至剛、呂仰軒、呂佳
    穎及呂吳淑雅、莊呂惠仙等人，被上訴人於確定判決中竟僅
    列上訴人及莊惠仙二人為當事人，其當事人適格自有欠缺，
    又系爭468之13、4 68之14地號兩筆土地，已被政府徵收，
    上訴人並未占用該二筆土地，原確定判決亦准予調整租金，
    亦屬判決適用法規有誤，為此依民事訴訟法第496條第1項第
    1、6款規定提起再審，求為將彰化地院86年度訴更字第1號
    確定判決（下稱原確定判決）廢棄，並駁回被上訴人之訴及
    假執行之聲請之判決。並上訴聲明：(一)原判決廢棄。(二)請求
    准將彰化地院86年度訴更字第1號民事確定判決廢棄。(三)就
    上開廢棄部分，駁回被上訴人之訴及假執行之聲請。(四)第一
    、二審及前審訴訟費用由被上訴人負擔。
二、被上訴人則以：原確定判決係於87年10月22日判決，已於88
    年1月8日確定，上訴人遲至88年5月24日始提起本件再審之
    訴，已逾四個月餘，且上訴人已於再審狀中自認於88年3月
    20日接到法院判決書，又於同年4月22日閱覽全部案卷，即
    均已知悉再審之理由，竟遲至同年5月24日始提起本件再審
    之訴，自知悉再審理由時起算，亦已逾32日期間，均已逾法
    定期間。又上訴人於88年5月1日始尋獲被上訴人所寄予之信
    件，非屬再審之理由，且「台中縣潭子鄉○○路○段364號」
    之處所，並非上訴人之住居所，而係其暫時工作地，夜間並
    無居住該處，更非戶籍地，經被上訴人查報上訴人戶籍地為
    寄存送達或公示送達，於法正當。再系爭土地原為定有期限
    之租約，其約定租金按出租人申報地價之百分之五為年租金
    ，而因租賃屆期後，承租人卻為租賃物之使用收益，出租人
    不即為反對之意思表示，變更為不定期租賃，然租約之內容
    不因之而變更，則伊因土地價值提昇而請求將計算租金之比
    例由原來百分之五調整為百分十計算，並依原約分四期給付
    ，亦不因而變更租約之內容，故原判決並無適用法規錯誤之
    情形。另上訴人於系爭468之13及468之14地號兩筆土地，經
    員林鎮公所收回，於開闢道路前，均由上訴人承租占用，上
    訴人抗辯未占用上開二筆地，並不足採。再訴外人呂曾文鳳
    等10人，係將系爭土地上之房屋所有權及承租權贈與上訴人
    等，伊始於前案中撤回上訴人以外之當事人，是訴外人呂曾
    文鳳等人，已對該訴訟標的無任何權義關係，即無公同共有
    承租權，是前開案件並無當事人不適格之情形等語，資為抗
    辯。並答辯聲明；駁回上訴。
三、按「再審之訴，應於三十日之不變期間內提起。前項期間自
    判決確定時起算，但再審之理由知悉在後者，自知悉時起算
    」，民事訴訟法第500第1、2項定有明文。經查，被上訴人
    前以上訴人之被繼承人呂英明承租所有坐落彰化縣員林鎮○
    ○段468、468－3、468－13、468－14地號四筆土地建築房
    屋等使用，屬不定期限繼續租賃契約，而向彰化地院起訴請
    求調整租金及請求給付欠租，經該院以86 年度訴更字第1號
    調整租金事件，於87年10月22日以上訴人經合法通知未於言
    詞辯論期日到場，由被上訴人一造辯論，判決：上訴人就上
    開土地之租金，均自79年6月12日起按年調整為依申報地價
    年息百分之十計算，並均按每年分四期給付。上訴人應連帶
    給付被上訴人新台幣（下同）2,566,484元及法定遲延利息
    ，該判決於88年1月8日確定之事實，固經本院核閱上開卷宗
    屬實。惟查，原確定判決於88年1月8日確定之事實，業如前
    述，上訴人遲至89年5月24日始提起本件再審之訴，顯已逾
    前開法條規定之三十日不變期限，合先明。再縱認上訴人
    主張其於88年3月20日接到法院判決書，並聲請閱卷後始知
    悉原確定判決有上開再審事由等情不虛，惟查，自上訴人於
    89年3月20日接獲法院判決書後，至其提起本件再審之89年5
    月24日亦已逾上開三十日之不變期間；再查，上訴人係於89
    年3月29日向彰化地院提出閱卷之聲請，經彰化地院以88年4
    月2日彰院鵬民槳八十六年度訴更字第一號函通知其於89年4
    月12日下午三時前往該院閱卷，上訴人即於89年4月12日（
    兩造均誤為89年4月22日）前往彰化地院閱畢上開案卷等情
    ，有民事聲請狀、彰化地院函各一份附在彰化地院86年度訴
    更字第1號民事案卷可稽，上訴人於閱畢後，對於原確定判
    決有其主張之再審事由一節當已知悉，自該日起算並扣除在
    途期間五日，距上訴人於89年5月24日提出再審之訴，亦已
    逾前開法條規定之三十日不變期間，本件再審之訴，自不合
    法。上訴人主張其係89年4月22日閱覽卷宗後始知悉原確定
    判決有上開再審事由，及其係88年5月1日始尋獲信件，知悉
    被上訴人並未陳明其工作處所等語，並未逾三十日不變期間
    ，惟未舉證以實其說，即無可採。
四、綜上，上訴人聲請本件再審，已逾三十日之不變期間，為不
    合法，不應准許。原審因而駁回上訴人之訴，其理由雖不相
    同，惟結論則無二致，仍應予以維持。上訴人猶執前詞，指
    摘原判決不當，求予廢棄，為無理由，應予駁回。
五、本件事證已臻明確，兩造其餘攻擊防禦方法及舉證，經核對
    判決結果不生影響，不予一一論列，併予明。
據上論結，本件上訴為無理由，依民事訴訟法第449條第2項、第
78條，判決如主文。
中　　華　　民　　國　　94　　年　　10　　月　　28　　日
                      民事第七庭審判長法　官  邱森樟
                                      法　官  盧江陽
                                      法　官  陳賢慧
以上正本係照原本作成。
如對本判決上訴，須於收受判決送達後二十日內向本院提出上訴
書狀，其未表明上訴理由者，應於提出上訴後二十日內向本院提
出上訴理由書 (須按他造人數附具繕本)。
上訴時應提出委任律師為訴訟代理人之委任狀。具有民事訴訟法
第四百六十六條之一第一項但書或第二項之情形為訴訟代理人者
，另應附具律師及格證書及釋明委任人與受任人有該條項所定關
係之釋明文書影本。
                                      書記官　金珍華
中　　華　　民　　國　　94　　年　　11　　月　　1 　　日
                                                      Ｈ
